---
title: "CLASE"
author: "Arianna Zavala"
date: "9/23/2020"
output: html_document
---

```{r setup, include=FALSE}
knitr::opts_chunk$set(echo = TRUE)
```

## EJERCIO 1


```{r cars}
summary(cars)
library(rio)

#link base
base='https://github.com/PoliticayGobiernoPUCP/estadistica_anapol2/raw/master/DATA/'

#creando links particulares
corruptionLK=paste0(base,'corruption.csv')
gdpLK=paste0(base,'gdp.csv')
demoLK=paste0(base,'demo.csv')

# trayendo data:
corru=import(corruptionLK,stringsAsFactors = F)
gdp=import(gdpLK,stringsAsFactors = F)
democ=import(demoLK,stringsAsFactors = F)

```


Estos tres data frames deben tener un campo (columa) en común que sirva de key:

```{r}
names(corru)
names(gdp)
names(democ)

```

El merge producirá una tabla, integrando las columnas que correspondan a cada key. Vea que la columna rank está presente en las tres pero no es la key; como el ranking se puede calcular si se necesitase, eliminemoslos de cada data frame:

```{r}

# eliminando
corru$Rank=NULL
gdp$Rank=NULL
democ$Rank=NULL

```

La columna Score de la tabla democ podriamos cambiar para no olvidar qué representa:

```{r}
names(democ)[names(democ)=='Score']='ScoreDemo'
```

```{r}
#Hay una column Region en dos tablas:

table(corru$Region)
table(democ$Region)

#Quedémonos con la de democracia:

# eliminando
corru$Region=NULL
```

El key es Country, usemoslo de manera explicita una vez

```{r}
# el key se presenta con el "by"
# el x es data frame de la derecha/ el y de la izquierda
# solo dos a la vez.
corrgdp=merge(corru,gdp,by.x='Country', by.y='Country') # no era necesario KEY aqui!
corrgdpdemo=merge(corrgdp,democ)
```

Veamos el resultado:

```{r}

# cabecera
head(corrgdpdemo)
# cola
tail(corrgdpdemo)
```

# 2. Formateo de Escala

Veamos los tipos de datos que tenemos hasta ahora:

```{r}
str(corrgdpdemo)

```


La key debe quedar como texto ( chr ), pero hay scores que deben pasar a numerico, otra a nominal y una a ordinal.

a Numérico:
Aplicar una funcióna un conjunto de columnas es sencillo con lapply:
```{r}
corrgdpdemo[,c(2:6)]=lapply(corrgdpdemo[,c(2:6)],as.numeric)
```


No debería salir mensaje de NAs producidos, habría problemas de limpieza.

a Nominal:
Las nominales hay que revisar con una tabla simple:
```{r}
# todo OK?
table(corrgdpdemo$Region)
```


Asi detectas si hay alguna anomalia antes de hacer el cambio.

Como no hay problema, procedemos:

```{r}
# para una columna NO se necesita 'lapply'

corrgdpdemo$Region=as.factor(corrgdpdemo$Region)
#a Ordinal:
#Verificando los niveles:

# todo OK?
table(corrgdpdemo$Regimetype)
```


Lo que se necesita ahora es recodificar, poniendo un numero que indique el orden ascendente:

```{r}
library(dplyr)

corrgdpdemo$Regimetype= recode(corrgdpdemo$Regimetype,
       'Full democracy'='4FullDemocracy',
       'Flawed democracy'='3FlawedDemocracy',
       'Hybrid regime'='2Hybrid regime',
       'Authoritarian'='1Authoritarian')

# poner numero delante, ayuda a crear una ordinal
corrgdpdemo$Regimetype=as.ordered(corrgdpdemo$Regimetype)

```


Ahora está listo para los estadisticos:
```{r}
summary(corrgdpdemo)
```



## 3. Appending
Appending es unir diversas tablas en una sola,pero todas tienen los mismos nombres de columna.

Dejenme traer tres data frames:
```{r}
df1=read.csv('https://github.com/PoliticayGobiernoPUCP/estadistica_anapol2/raw/master/DATA/interview_1_2_p1.csv')
df2=read.csv('https://github.com/PoliticayGobiernoPUCP/estadistica_anapol2/raw/master/DATA/interview_1_2_p2.csv')
df3=read.csv('https://github.com/PoliticayGobiernoPUCP/estadistica_anapol2/raw/master/DATA/interview_1_2_p3.csv')
df4=read.csv('https://github.com/PoliticayGobiernoPUCP/estadistica_anapol2/raw/master/DATA/interview_1_2_p4.csv')

```

Note que cada una tiene las mismas columnas:
```{r}
names(df1) ; names(df2) ; names(df3); names(df4)
```


Pero tienen diferentes entrevistados:
```{r}
head(df2)
head(df4)
```


Para tener un unico data frame, necesitamos anexarlas con rbind:
```{r}
df1234=rbind(df1,df2,df3,df4)
```


Un caso especial es cuando tienes un archivo en Excel, pues este puede tener varias hojas que puedan ser anexadas en una sola. Hagamos lo siguiente:

Traigamos el archivo a la computadora (desde GitHub)
```{r}
#link
lkexcel="https://github.com/PoliticayGobiernoPUCP/estadistica_anapol2/raw/master/DATA/viaticos_2018_nac.xlsx"
#descargando en carpeta actual
download.file(lkexcel, "file.xlsx")
```


```{r}
#Leer todas las hoas y aplicar rbind:
library(rio)
viaticos <- import_list('file.xlsx',rbind = TRUE)
#Verificar:
str(viaticos)
```


## 4. Aggregating
Cuando agregas, sintetizas los valores de tu unidad de analisis en otro que contiene a un conjuntos de estas. Dejame traer estos datos del Censo Actual, que indica la disponibilidad de agua a nivel de distrito en el Perú:


```{r}
Lk="https://github.com/PoliticayGobiernoPUCP/estadistica_anapol2/raw/master/DATA/AGUA.xlsx"
agua=import(Lk)
#Veamos ls tipos de datos:
str(agua)
```


Se ve que cada fila es un distrito:
```{r}
head(agua)
```


La data muestra la cantidad de viviendas por distrito que tienen agua toda la semana o no. Como una provincia tiene varias provincias podriamos crear un data frame a nivel de departamento.
```{r}
aggregate(cbind(todaSemana, NoTodaSemana) # dependientes
          ~ Departamento, # nivel
          data = agua,    # data
          sum)            # operacion
```


Si lo quisieramos a nivel de provincia:
```{r}
aggregate(cbind(todaSemana, NoTodaSemana) ~ Provincia + Departamento, 
          data = agua, sum)

```


