---
title: "R Notebook"
output: html_notebook
---

Explorando variables


Versión 2 - Versión EMERGENCIA
En caso no funcione el 1 por la cantidad de lineas.


Librerias
```{r}

library(rio)
library(stringr)
library(htmltab)
library(tidyverse)
library(DescTools)
library(readxl)
library(foreign)
library(descr)
library(DescTools)
library(haven)
library(car)
library(psych)
library(PMCMRplus)
library(Rmisc)

```


Bases de datos
```{r}
linkayuda="https://raw.githubusercontent.com/AriannaNKZC/TrabajoGrupal/master/Entregables/data.csv"
data=import(linkayuda)
```


Arreglando pequeños problemas
```{r}
str(data)
row.names(data) = data$Country
data$Code = NULL
data$Country = NULL #Elimino country y code porque ya esta como row name y el Code solo sirve para el merge
```

Reconfigurando variables
```{r}

#arreglando las númericas

data$Contagd30 = as.numeric(data$Contagd30)
data$`Desempleo (% al 2019)`  = as.numeric(data$`Desempleo (% al 2019)`)



#Arreglando las ordinales

data$`Apoyo Economico` = as.ordered(data$`Apoyo Economico`)
data$`Apoyo Economico` = as.numeric(data$`Apoyo Economico`)
str(data$`Apoyo Economico`)
table(data$`Apoyo Economico`)
data$`Apoyo Economico` = recode(data$`Apoyo Economico`, "3=1; 2=2; 1=3", as.factor = T)
levels(data$`Apoyo Economico`)= c("Sin apoyo", "Menos del 50% del sueldo", "Mas del 50% del sueldo") 
data$`Apoyo Economico`= as.ordered(data$`Apoyo Economico`)


data$infoalawk = as.ordered(data$infoalawk)
levels(data$infoalawk) = c("Ninguna", "Campañas del gobierno", "Campañas integrales")
table(data$infoalawk)


```


## PRIMERA PARTE: ANALISIS UNIVARIADO

### Categoria 1: Medidas preventivas: campañas informativas del covid 19 (medidas tempranas, campañas informativas y apoyo a través de ingresos )

```{r}
#campañas informativas

str(data$infoalawk)
Mode(data$infoalawk) #Moda: campañas integrales
freq(data$infoalawk)
Median(data$infoalawk) #Mediana: campañas integrales
IQR(data$infoalawk)


library(ggplot2)

pie(table(data$infoalawk), main="Gráfico 1: Campañas informativas del Covid-19", col = c("mediumpurple1", "purple", "lightslateblue"))
  

#Apoyo a través de ingresos 

str(data$`Apoyo Economico`)
Mode(data$`Apoyo Economico`)
freq(data$`Apoyo Economico`)
Median(data$`Apoyo Economico`, na.rm = TRUE) #sin apoyo
IQR(data$`Apoyo Economico`) #1 
pie(table(data$`Apoyo Economico`), main="Gráfico 2: Apoyo a través de ingresos contexto Covid-19", col = c("mediumpurple1", "purple", "lightslateblue"))


#Medidas tempranas
str(data$StringencyIndex)
summary(data$StringencyIndex)
sd(data$StringencyIndex)
boxplot(data$StringencyIndex, col = "royalblue1", main = "Gráfico 3: Aplicación de medidas tempranas ")


```



### Categoría 2: Población (urbano, rural y densidad)

```{r}

## Urbano

str(data$`%poburb18`)
summary(data$`%poburb18`)
sd(data$`%poburb18`)
Mode(data$`%poburb18`)
hist(data$`%poburb18`)

boxplot(data$`%poburb18`, col = "cyan1", main = "Gráfico 4: Porcentaje de población urbana")



## Rural

str(data$`%pobrur18`)
summary(data$`%pobrur18`)
Mode(data$`%pobrur18`) 
sd(data$`%pobrur18`)
boxplot(data$`%pobrur18`, col = "slategray1", main = "Gráfico 5: Porcentaje de población rural")


## densidad

str(data$`Densidad (2018)`)
summary(data$`Densidad (2018)`)
Mode(data$`Densidad (2018)`)
sd(data$`Densidad (2018)`, na.rm = TRUE)

mis.colores = colorRampPalette( c( "lightslateblue","cyan1"))

hist(data$`Densidad (2018)`, col = mis.colores(14), main = "Gráfico 6: Densidad de población por metro cuadrado", xlab = "Densidad", ylab = "Países")





```


### Categoría 3: Capacidad Estatal (IDH, gasto en salud, GEE)

```{r}

## IDH

str(data$HDI)
summary(data$HDI)
sd(data$HDI, na.rm = TRUE)
Mode(data$HDI)
boxplot(data$HDI, col = "seagreen1", main = "Gráfico 7: Indice de Desarrollo Humano")



## Gasto en salud

str(data$GS_2017)
summary(data$GS_2017)
sd(data$GS_2017, na.rm = TRUE)
Mode(data$GS_2017)
boxplot(data$GS_2017, col = "seagreen3", main = "Gráfico 8: Porcentaje de Gasto en Salud")


## GEE

str(data$Indice)
summary(data$Indice)
sd(data$Indice)
Mode(data$Indice)
boxplot(data$Indice, col = "seagreen4", main = "Gráfico 9: Indice de gobernanza")

```


## Categoria 4: Pobreza


```{r}
## PBI precio dolar actual

summary(data$PPP_2018)
sd(data$PPP_2018, na.rm = TRUE)
Mode(data$PPP_2018, na.rm = TRUE)

mis.colores1 = colorRampPalette( c(  "plum", "mediumpurple1","mediumpurple2", "plum1", "plum2"))


boxplot(data$PPP_2018, col = mis.colores1(14), main = "Gráfico 10: PBI per cápita según el precio del dolar", xlab = "PPP 2018", ylab = NULL )

## Desempleo

summary(data$`Desempleo (% al 2019)`)
sd(data$`Desempleo (% al 2019)`, na.rm = TRUE)
Mode(data$`Desempleo (% al 2019)`, na.rm = TRUE)
boxplot(data$`Desempleo (% al 2019)`, col = "plum1", main = "Gráfico 11: Porcentaje de desempleo en el 2018")


```


### ANÁLISIS BIVARIADO



ANALISIS BIVARIADO
se vera la correlacion y dispersion de cada variable.
### Categoria 1: Medidas preventivas: campañas informativas del covid 19 (medidas tempranas, campañas informativas y apoyo a través de ingresos )
```{r}
#1campañas informativas
library(nortest)
library(psych)
##es una variable categórica requiere anova o chi cuadrado  
###con medidas preventivas
tabla=table(data$infoalawk,data$`Apoyo Economico`)
chisq.test(tabla) #estadísticamente independientes pero hay un warning sobre que podría ser erorneo.


anova1=aov(data$StringencyIndex~data$infoalawk)
summary(anova1)#medias distintas
TukeyHSD(anova1)#entre campañas integrales y ninguna
boxplot <- ggplot(data, aes(y = StringencyIndex, x = infoalawk,fill=factor(infoalawk))) +
  geom_boxplot()+ggtitle("Gráfico12:Rigurosidad-campañas")+xlab("campañas informativas")
boxplot+ylab("Rigurosidad")



###con poblacion
anova2=aov(data$`%poburb18`~data$infoalawk)
summary(anova2)#no significativo-medias iguales

anova3=aov(data$`%pobrur18`~data$infoalawk)
summary(anova3)#no significativo-medias iguales

anova4=aov(data$`Densidad (2018)`~data$infoalawk)
summary(anova4)#no significativo-medias iguales

##con capacidad
describeBy(data$HDI,data$infoalawk)                 
anova5=aov(data$HDI~data$infoalawk)
summary(anova5)#significativo medias distintas
TukeyHSD(anova5)#entre campañas del gobierno y ninguna
boxplot <- ggplot(data, aes(y = HDI, x = infoalawk,fill=factor(infoalawk))) +
  geom_boxplot()+ggtitle("Gráfico 19:Campaña informativa-HDI")+xlab("campañas informativas")
boxplot+ylab("Desarrollo humano")

anova6=aov(data$GS_2017~data$infoalawk)
summary(anova6)#NO significativo medias iguales


anova7=aov(data$Indice~data$infoalawk)
summary(anova7) #significativo medias distinttas.
TukeyHSD(anova7)#entre camapñas del gobienro y ninguna
boxplot <- ggplot(data, aes(y = Indice, x = infoalawk,fill=factor(infoalawk))) +
  geom_boxplot()+ggtitle("Campaña informativa-GEE")+xlab("campañas informativas")
boxplot+ylab("GEE")


##con pobreza
anova8=aov(data$`Desempleo (% al 2019)`~data$infoalawk)
summary(anova8)#no significativa medias iguales
anova9=aov(data$PPP_2018~data$infoalawk)
summary(anova9)#no significativa medias iguales
```


```{r}
#2apoyo economico
##con medidas preventivas.
anova10=aov(data$StringencyIndex~data$`Apoyo Economico`)
summary(anova10)#medias distintas
TukeyHSD(anova10)#entre menos del 50% y sin apoyo
boxplot <- ggplot(data, aes(y = StringencyIndex, x =`Apoyo Economico` ,fill=factor(`Apoyo Economico`))) +
  geom_boxplot()+ggtitle("Gráfico13:Rigurosidad-ApoyoEconomico")+xlab("`Apoyo Economico`")
boxplot+ylab("Rigurosidad")


###con poblacion
anova11=aov(data$`%poburb18`~data$`Apoyo Economico`)
summary(anova11)#significativa-medias distintas
TukeyHSD(anova11)#entre más del #50% y sin apoyo, y entre más del 50% y menos del 50%
boxplot <- ggplot(data, aes(y = `%poburb18`, x =`Apoyo Economico` ,fill=factor(`Apoyo Economico`))) +
  geom_boxplot()+ggtitle("ApoyoEconomico-urbano")+xlab("`Apoyo Economico`")
boxplot+ylab("Urbano")





anova12=aov(data$`%pobrur18`~data$`Apoyo Economico`)
summary(anova12)#significativa-medias distintas
TukeyHSD(anova12)#entre más del #50% y sin apoyo, y entre más del 50% y menos del 50%
boxplot <- ggplot(data, aes(y = `%pobrur18`, x =`Apoyo Economico` ,fill=factor(`Apoyo Economico`))) +
  geom_boxplot()+ggtitle("ApoyoEconomico-rural")+xlab("`Apoyo Economico`")
boxplot+ylab("rural")


anova13=aov(data$`Densidad (2018)`~data$`Apoyo Economico`)
summary(anova13)#no significativo-medias iguales

##con capacidad
anova14=aov(data$HDI~data$`Apoyo Economico`)
summary(anova14)#significativo medias distintas
TukeyHSD(anova14)#entre más del 50% y sin apoyo, y entre más del 50% y menos del 50% del sueldo
boxplot <- ggplot(data, aes(y = HDI, x =`Apoyo Economico` ,fill=factor(`Apoyo Economico`))) +
  geom_boxplot()+ggtitle("ApoyoEconomico-HDI")+xlab("`Apoyo Economico`")
boxplot+ylab("Indice de desarrollo humano")



anova15=aov(data$GS_2017~data$`Apoyo Economico`)
summary(anova15)#significativo medias distitnas
TukeyHSD(anova15)#entre más del 50% y menos del 50% del sueldo
boxplot <- ggplot(data, aes(y = GS_2017, x =`Apoyo Economico` ,fill=factor(`Apoyo Economico`))) +
  geom_boxplot()+ggtitle("ApoyoEconomico-GastoSalud")+xlab("`Apoyo Economico`")
boxplot+ylab("Gasto en Salud")



anova16=aov(data$Indice~data$`Apoyo Economico`)
summary(anova16) #significativo medias distintas.
TukeyHSD(anova16)#entre más del 50% y sin apoyo, y más del 50% y menos del 50%
boxplot <- ggplot(data, aes(y = Indice, x =`Apoyo Economico` ,fill=factor(`Apoyo Economico`))) +
  geom_boxplot()+ggtitle("ApoyoEconomico-GEE")+xlab("`Apoyo Economico`")
boxplot+ylab("GEE")

##con pobreza
anova17=aov(data$`Desempleo (% al 2019)`~data$`Apoyo Economico`)
summary(anova17)#no significativa medias iguales


anova18=aov(data$PPP_2018~data$`Apoyo Economico`)
summary(anova18)#significativo medias distintas.
TukeyHSD(anova18) #entre más del 50% y sin apoyo, entre más del 50% y menos del 50% del sueldo
boxplot <- ggplot(data, aes(y = PPP_2018, x =`Apoyo Economico` ,fill=factor(`Apoyo Economico`))) +
  geom_boxplot()+ggtitle("ApoyoEconomico-PPP")+xlab("`Apoyo Economico`")
boxplot+ylab("PPP") #mira esos outliers...
```


```{r}
#3Rigurosidad



##Con poblacion
cor.test(data$StringencyIndex,data$`%poburb18`) #No significativa
plot(StringencyIndex~`%poburb18`,data=data)
cor.test(data$StringencyIndex,data$`%pobrur18`) #No significativa
plot(StringencyIndex~`%pobrur18`,data=data)
cor.test(data$StringencyIndex,data$`Densidad (2018)`) #No significativa
plot(StringencyIndex~`Densidad (2018)`,data=data)


##con capacidad
cor.test(data$StringencyIndex,data$HDI) #significativa inversa, baja correlación -0.18
plot(StringencyIndex~HDI,data=data, main="dispersion rigurosidad_HDI")
cor.test(data$StringencyIndex,data$GS_2017) #significativa inversa, baja correlación -0.24
plot(StringencyIndex~GS_2017,data=data, main="dispersion rigurosidad_GastoSalud")
cor.test(data$StringencyIndex,data$Indice) #significativa inversa,  baja correlación -0.24
plot(StringencyIndex~Indice,data=data, main="dispersion rigurosidad_GEE")


##con pobreza
cor.test(data$StringencyIndex,data$`Desempleo (% al 2019)`) #No significativa
plot(StringencyIndex~`Desempleo (% al 2019)`,data=data)
cor.test(data$StringencyIndex,data$PPP_2018, main="dispersion rigurosidad_PPP") #significativa inverza, fuerza baja -0.23
plot(StringencyIndex~PPP_2018,data=data)

```

### Categoría 2: Población (urbano, rural y densidad)
```{r}
#4Urbano
##Con poblacion

cor.test(data$`%poburb18`,data$`%pobrur18`) #opuestos directamente, obvio
plot(`%poburb18`~`%pobrur18`,data=data)
cor.test(data$`%poburb18`,data$`Densidad (2018)`) #No significativa
plot(`%poburb18`~`Densidad (2018)`,data=data, main="Gráfico 14:dispersion Población_Urbana_densidad_poblacional")#tonto singapur


##con capacidad
cor.test(data$`%poburb18`,data$HDI) #significativa directa, alta correlacion 0.74
plot(`%poburb18`~HDI,data=data, main="Gráfico21:dispersion Urbana_HDI")
cor.test(data$`%poburb18`,data$GS_2017, main="dispersion Urbana_GastoSalud") #significativa directa, correlacion media 0,3001
plot(`%poburb18`~GS_2017,data=data)
cor.test(data$`%poburb18`,data$Indice) #significativa directa, correlacion alta 0.61
plot(`%poburb18`~Indice,data=data, main="Gráfico 20:dispersion Urbana_GEE")


##con pobreza
cor.test(data$`%poburb18`,data$`Desempleo (% al 2019)`) #significativa inversa, baja correlacion 0.28
plot(`%poburb18`~`Desempleo (% al 2019)`,data=data, main="dispersion Urbana_Desempleo")
cor.test(data$`%poburb18`,data$PPP_2018) #significativa directa, alta correlacion 0.61
plot(`%poburb18`~PPP_2018,data=data, main="dispersion Urbana_PPP")
```
5rural
```{r}
#rural (es solo el inverso a urbano)
##Con poblacion

cor.test(data$`%pobrur18`,data$`Densidad (2018)`) #No significativa
plot(`%pobrur18`~`Densidad (2018)`,data=data)#tonto singapur


##con capacidad
cor.test(data$`%pobrur18`,data$HDI) #significativa inversa, alta correlacion 0.74
plot(`%pobrur18`~HDI,data=data)
cor.test(data$`%pobrur18`,data$GS_2017) #significativa inversa, correlacion media 0,3001
plot(`%pobrur18`~GS_2017,data=data)
cor.test(data$`%pobrur18`,data$Indice) #significativa inversa, correlacion alta 0.61
plot(`%pobrur18`~Indice,data=data)


##con pobreza
cor.test(data$`%pobrur18`,data$`Desempleo (% al 2019)`) #significativa inversa, baja correlacion 0.28
plot(`%pobrur18`~`Desempleo (% al 2019)`,data=data)
cor.test(data$`%pobrur18`,data$PPP_2018) #significativa inversa, alta correlacion 0.61
plot(`%pobrur18`~PPP_2018,data=data)
```

6Densidad
```{r}

##con capacidad
cor.test(data$`Densidad (2018)`,data$HDI) #no significativa
plot(`Densidad (2018)`~HDI,data=data)
cor.test(data$`Densidad (2018)`,data$GS_2017) #no significativa
plot(`Densidad (2018)`~GS_2017,data=data)
cor.test(data$`Densidad (2018)`,data$Indice) #significativa directa, correlacion baja 0.20
plot(`Densidad (2018)`~Indice,data=data, main="dispersion Densidad_GEE")


##con pobreza
cor.test(data$`Densidad (2018)`,data$`Desempleo (% al 2019)`) #no significativa
plot(`Densidad (2018)`~`Desempleo (% al 2019)`,data=data)
cor.test(data$`Densidad (2018)`,data$PPP_2018) #significativa directa, correlacion baja, 0.2
plot(`Densidad (2018)`~PPP_2018,data=data, main="dispersion Densidad_PPP")
```
### Categoría 3: Capacidad Estatal (IDH, gasto en salud, GEE)
```{r}
#7HDI
##con capacidad

cor.test(data$HDI,data$GS_2017) #significativa directa, correlacion media 0.37
plot(HDI~GS_2017,data=data, main="Gráfico16:dispersion HDI_GastoSalud")
cor.test(data$HDI,data$Indice) #significativa directa, correlacion alta 0.86
plot(HDI~Indice,data=data, main="Gráfico17:dispersion HDI_GEE")


##con pobreza
cor.test(data$HDI,data$`Desempleo (% al 2019)`) #significativa inversa, correlacion media 0,38
plot(HDI~`Desempleo (% al 2019)`,data=data, main="dispersion HDI_Desempleo")
cor.test(data$HDI,data$PPP_2018) #significativa directa, correlacion alta 0.72
plot(HDI~PPP_2018,data=data, main="Gráfico23: dispersion HDI_PPP")
```

8Porcentaje de gasto en salud

```{r}
##con capacidad

cor.test(data$GS_2017,data$Indice) #significativa directa, correlacion media 0.39
plot(GS_2017~Indice,data=data, main="Gráfico 15:dispersion Gasto_Salud_GEE")


##con pobreza
cor.test(data$GS_2017,data$`Desempleo (% al 2019)`) #No significativa

plot(GS_2017~`Desempleo (% al 2019)`,data=data)
cor.test(data$GS_2017,data$PPP_2018) #significativa directa, correlacion media 0.39
plot(GS_2017~PPP_2018,data=data, main="dispersion Gasto_Salud_PPP")
```


```{r}
#9GEE
##con pobreza
cor.test(data$Indice,data$`Desempleo (% al 2019)`) #significativa inversa, correlacion media -0,32

plot(Indice~`Desempleo (% al 2019)`,data=data, main="dispersion GEE_Desempleo")
cor.test(data$Indice,data$PPP_2018) #significativa directa, correlacion alta 0.8
plot(Indice~PPP_2018,data=data, main="Gráfico22:dispersion GEE_PPP")

```
## Categoria 4: Pobreza

10 desempleo
```{r}
#10 desempleo
cor.test(data$`Desempleo (% al 2019)`,data$PPP_2018) #significativa inversa, correlacion baja 0.26
plot(`Desempleo (% al 2019)`~PPP_2018,data=data, main="Gráfico 18: dispersion PPP_Desempleo")
```

así esta todo...


11. Variable dependiente


```{r}
#con medidas preventivas
anova19=aov(data$contagiados_30~data$infoalawk)
summary(anova19)#no significativo

anova20=aov(data$contagiados_30~data$`Apoyo Economico`)
summary(anova20)#no significativo


 cor.test(data$contagiados_30,data$StringencyIndex) #No significativa
plot(contagiados_30~StringencyIndex,data=data)



##Con poblacion
cor.test(data$contagiados_30,data$`%poburb18`) #No significativa
plot(contagiados_30~`%poburb18`,data=data)
cor.test(data$contagiados_30,data$`%pobrur18`) #No significativa
plot(contagiados_30~`%pobrur18`,data=data)
cor.test(data$contagiados_30,data$`Densidad (2018)`) #No significativa
plot(contagiados_30~`Densidad (2018)`,data=data)


##con capacidad
cor.test(data$contagiados_30,data$HDI) #no significativa
plot(contagiados_30~HDI,data=data)
cor.test(data$contagiados_30,data$GS_2017) #no significativa
plot(contagiados_30~GS_2017,data=data)
cor.test(data$contagiados_30,data$Indice) #no significativa
plot(contagiados_30~Indice,data=data)


##con pobreza
cor.test(data$contagiados_30,data$`Desempleo (% al 2019)`) #No significativa
plot(contagiados_30~`Desempleo (% al 2019)`,data=data)
cor.test(data$contagiados_30,data$PPP_2018) #no significativa
plot(contagiados_30~PPP_2018,data=data)
```

