---
title: "Entregable3"
output: html_document
---

```{r setup, include=FALSE}
knitr::opts_chunk$set(echo = TRUE)
```

#Entregable 3: Descripción de variables


### PASO PREVIO (limpieza)
## libraries

```{r}
library(htmltab)
library(stringr)
library(readr)   
library(rio)
library(data.table)
library(DescTools)
library(tidyr)
```

## Trabajando para limpiar las dos datas

# Primera variable independiente: el porcentaje de gasto de salud por PBI (2017)

1) Trayendo la base de datos

```{r cars}
library(readxl)
data_salud <- "https://raw.githubusercontent.com/AriannaNKZC/TrabajoGrupal/bases-de-datos/API_SH.XPD.CHEX.GD.ZS_DS2_es_csv_v2_1347692.csv"
gasto_salud=import(data_salud)
```

2) Eliminando las filas y columnas no significativas


```{r cars}
names(gasto_salud)=(gasto_salud[1,])
gasto_salud = gasto_salud[-1,]
gasto_salud = gasto_salud[,c(1,2, 62)]
```

3)  inspeccionando las variables

```{r}
str(gasto_salud$`2017`)
names(gasto_salud) = c("PAIS", "CODE","GS_2017")
summary(gasto_salud)
#quitando las tildes
library(stringi)
gasto_salud$PAIS =stri_trans_general(gasto_salud$PAIS,"Latin-ASCII")
```



# Segunda variable: PBI PER CAPITA por precio de dolar actual (2018)

1) Extrayendo la base de datos

```{r}
library(readxl)
data_ppp <- "https://raw.githubusercontent.com/AriannaNKZC/TrabajoGrupal/bases-de-datos/API_NY.GDP.PCAP.CD_DS2_es_csv_v2_1347337.csv"
ppp_pib =import(data_ppp)
```


2) Eliminación de columnas y el cambio de nombre 
```{r}
str(ppp_pib)
names(ppp_pib)=(ppp_pib[1,])
ppp_pib = ppp_pib[-1,]
ppp_pib = ppp_pib[,c(2,63)]
names(ppp_pib) = c("CODE", "PPP_2018")
```


## Base con listado de países (sin agrupación de continentes como el del Banco Mundial)


```{r}
linkfechas="https://github.com/MariaJoseVega/Trabajo-grupal-2020.2/raw/master/BASE_FECHA_INICIO.xlsx"
datafechas=import(linkfechas)
datafechas = datafechas[,c(1,2)]
names(datafechas) = c("COUNTRY","CODE")
```


#### Merge

```{r}
Tabla_Final = merge(gasto_salud,ppp_pib,by.x='CODE', by.y='CODE')
taF = merge(Tabla_Final,datafechas,by.x='CODE', by.y='CODE')
taF[!complete.cases(taF),]
taF[!complete.cases(taF),] #solo hay 13 que no presentan la data completa
#Dado que la data que manejaremos en el grupo se manejara por code, procedo a eliminar el listado de países 
taF = taF[,-c(2,5)]
```


##Proceso descriptivo

### Análisis univariado

#### VARIABLE 1: Gasto en salud

```{r}
library(formattable)
str(taF$GS_2017)
summary(taF$GS_2017)
Mode(taF$GS_2017, na.rm = TRUE) #no hay moda porque cada país presenta una inversión distinta a la inversión en salud
sd(taF$GS_2017, na.rm = TRUE)

taF$GS_2017 <- formattable(taF$GS_2017, digits = 2, format = "f") #para trabajar con solo dos decimales

boxplot(taF$GS_2017)
hist()

```


#### VARIABLE 2: Gasto en PPP-PBI

```{r}

str(taF$PPP_2018)
summary(taF$PPP_2018)
Mode(taF$PPP_2018, na.rm = TRUE) #no hay moda porque cada país presenta una inversión distinta a la inversión en salud
sd(taF$PPP_2018, na.rm = TRUE)

taF$PPP_2018 <- formattable(taF$PPP_2018, digits = 2, format = "f")

boxplot(taF$PPP_2018)


```


## Gráfico

```{r}
library(tidyverse)
library(hrbrthemes)
library(viridis)

boxplot(taF$GS_2017, taF$PPP_2018)


p <- ggplot(taF$GS_2017, aes(x=dose, y=len)) + geom_boxplot()
```
































