---
title: "R Notebook"
output: html_notebook
---

### PC 5 


Librerias


```{r}
library(stringr)
library(magrittr)
library(htmltab)
library(factoextra)
library(cluster)
library(ggrepel)
library(dbscan)
library(fpc)
library(ggplot2)
library(DescTools)
library(plyr) # para funcion "each"
library(knitr) #para generar tablas html
library(kableExtra) #para generar tablas html
library(car)
library(rio)
```

Extrayendo tabla
```{r}


url1 = "https://en.wikipedia.org/wiki/World_Happiness_Report" 

data = htmltab(doc = url1, 
               which ='//*[@id="mw-content-text"]/div[1]/table', #herramientas de desarrollador
               encoding = "UTF-8") 


```

Limpiando tabla


```{r}
data$`Overall rank` = NULL
data$Score = NULL
str(data)

names(data) = c("COUNTRY", "GDP","S_SP", "HEALTH_EX", "FREEDOM", "GENEROSITY", "PERCEPTION_CORRUPTION")

data$COUNTRY = str_split(data$COUNTRY, "Â", n = 2, simplify = T)[,2]
data$COUNTRY=trimws(data$COUNTRY,whitespace = "[\\h\\v]")
data$COUNTRY=trimws(data$COUNTRY,whitespace = "[\\h\\v]")

str(data)

data[,2:7] = lapply(data[,2:7], as.numeric) ## como cambiar numerica

row.names(data) = data$COUNTRY
data = na.omit(data)
data$COUNTRY = NULL




```

Responda las siguientes preguntas:

Clusters

¿Cuantos clusters debo formar?

Para el Cluster Particionante se recomienda usar 7
Para el Cluster jerárquico se recomienda usar 5

```{r}
#Primero calculmos las distancias
dist = daisy(data[,1:6], metric="gower", stand = T)

#Técnica particionante
fviz_nbclust(data[,1:6], pam,diss=g.dist,method = "gap_stat",k.max = 10,verbose = F) #7

#Técnica jerárquica
fviz_nbclust(data[,1:6], hcut,diss=g.dist,method = "gap_stat",k.max = 10,verbose = F) #5
```

Vamos a crear los clusters según lo sugerido 
```{r}
res.pam = pam(dist,7,cluster.only = F)
res.agnes = hcut(dist, k = 5,hc_func='agnes',hc_method = "ward.D") #metodo de ward. el que decides para aglomerar
res.diana = hcut(dist, k = 5,hc_func='diana')

# Si los dos grupos te tiran distintos, ¿por cual te debes inclinar?
fviz_silhouette(res.pam)
fviz_silhouette(res.agnes)
fviz_silhouette(res.diana)
```


Realice una evaluación gráfica de pam, agnes y diana. ¿Cuál de estas es la más indicada? ¿Por qué?

Se debe utilizar Diana dado que tiene una mayor media (average silhouette widht) a comparación de las otras con 0.24.

## PREGUNTA 3

Ahora realice un clúster de densidad. Para ello, tome en cuenta que: el mínimo de puntos(Minpts) es 6 y el epsilon (eps) es 0.15. Ahora responda:

##### ¿Cuáles son los valores máximo y mínimo de los límites? 

El límite inferior es de -0.52 y el límite superior es de 0.55 

###### ¿Cuántos clústers obtenemos? ¿Cuántos casos no se pueden clusterizar?

Obtenemos 2 clusters y el valor que no se pudo clausterizar es Rwanda (1 caso). 

Sale que obtemos un Cluster

##PROBEMOS CON LA ESTRATEGIA BASADA EN DENSIDAD
```{r}
  proyeccion = cmdscale(dist, k=2,add = T) #k es el número de dimensiones; dist escalas ya medidas
  data$dim1 <- proyeccion$points[,1]
  data$dim2 <- proyeccion$points[,2]

```

Grafiquemos la distribución de nuestros casos
```{r}
ggplot(data,aes(x=dim1, y=dim2, label=row.names(data))) + 
  geom_text(size=3)
```

Veamos cómo se ordenan los cluster que creamos previamente bajo la técnica de densidad
```{r}
#Creamos primero las columnas 

data$pam=as.factor(res.pam$clustering) #clustering con el pam
data$agnes=as.factor(res.agnes$cluster)
data$diana=as.factor(res.diana$cluster)

min(data[,c('dim1','dim2')]); max(data[,c('dim1','dim2')])

##valor minimo -0.52 ; máx: 0.55

#GRAFICAS PARA PAM, AGNES Y DIANA

limites=c(-0.52,0.55)

base= ggplot(data,aes(x=dim1, y=dim2)) + ylim(limites) + xlim(limites) + coord_fixed()

base + geom_point(size=2, aes(color=pam))  + labs(title = "PAM") 
base + geom_point(size=2, aes(color=agnes)) + labs(title = "AGNES")
base + geom_point(size=2, aes(color=diana)) + labs(title = "DIANA")
```



```{r}
#Calculando nuevas distancias
g.dist.cmd = daisy(data[,c('dim1','dim2')], metric = 'euclidean')
kNNdistplot(g.dist.cmd, k=6) #k cantidad de variables que estoy utilizando
abline(h=0.065, lty=2) #h como el exilon

```

```{r}
#Calculamos los cluster de densidad
db.cmd = dbscan(g.dist.cmd, eps=0.15, MinPts=6, method = 'dist')
db.cmd

#Pongamos esos valores en otra columna:
data$dbCMD=as.factor(db.cmd$cluster)
```

Graficamos
```{r}
base= ggplot(data,aes(x=dim1, y=dim2)) + ylim(limites) + xlim(limites) + coord_fixed()
dbplot= base + geom_point(aes(color=dbCMD)) 
dbplot
```

Finalmente
```{r}
#graficando con texto de los casos
dbplot + geom_text_repel(size=2,aes(label=row.names(data)))

#SOLO LOS ATIPICOS

LABEL=ifelse(data$dbCMD==0,row.names(data),"")
dbplot + geom_text_repel(aes(label=LABEL),
                         size=2, 
                         direction = "y", ylim = 0.45,
                         angle=45,
                         segment.colour = "grey")
```







