---
title: "Práctica dirigida 5"
output: html_notebook
---
```{r}
#Librerias necesarias
library(htmltab)
library(stringr)
library(car)
library(factoextra)
library(cluster)
```

##LIBERTAD EN LOS ESTADOS

1. ABRIMOS LA DATA DE INTERÉS 
```{r}
LIBlink = "https://en.wikipedia.org/wiki/List_of_freedom_indices"
LIBpath = '/html/body/div[3]/div[3]/div[5]/div[1]/table[2]'
lib <- htmltab(doc = LIBlink, which =LIBpath)
```

Y LA LIMPIAMOS
```{r}
names(lib)=c("Pais","Lmundial","Leconomica","Lprensa","Idemocracia")
lib$Pais = str_split(lib$Pais, "Â", n = 2, simplify = T)[,2]

##limpiamos variable por variable
#Libertad mundial
table(lib$Lmundial)
lib$Lmundial = as.factor(lib$Lmundial)
lib$Lmundial = as.numeric(lib$Lmundial)
table(lib$Lmundial)

lib$Lmundial = recode(lib$Lmundial, "3=1 ; 4=2 ; 1=3 ; 2=NA", as.factor = T)
levels(lib$Lmundial) = c("No libre" , "Parcialmente libre" , "Libre")
lib$Lmundial = ordered(lib$Lmundial)
table(lib$Lmundial)
str(lib$Lmundial)

#Libertad economica
table(lib$Leconomica)
lib$Leconomica = as.factor(lib$Leconomica)
lib$Leconomica = as.numeric(lib$Leconomica)
table(lib$Leconomica)

lib$Leconomica = recode(lib$Leconomica, "6=1 ; 4=2 ; 2=3 ; 3=4 ; 1=5 ; 5=NA", as.factor = T)
levels(lib$Leconomica) = c("Reprimido" , "Mayormente no libre" , "Moderadamente libre" ,
                           "Mayormente libre" , "Libre")
lib$Leconomica = ordered(lib$Leconomica)
table(lib$Leconomica)
str(lib$Leconomica)

#Libertad de prensa
table(lib$Lprensa)
lib$Lprensa = as.factor(lib$Lprensa)
lib$Lprensa = as.numeric(lib$Lprensa)
table(lib$Lprensa)

lib$Lprensa = recode(lib$Lprensa, "6=1 ; 1=2 ; 4=3 ; 5=4 ; 2=5 ; 3=NA", as.factor = T)
levels(lib$Lprensa) = c("Muy seria" , "Dificil" , "Moderada" , "Satisfactoria" , "Buena")
lib$Lprensa = ordered(lib$Lprensa)
table(lib$Lprensa)
str(lib$Lprensa)

#Democracia
table(lib$Idemocracia)
lib$Idemocracia = as.factor(lib$Idemocracia)
lib$Idemocracia = as.numeric(lib$Idemocracia)
table(lib$Idemocracia)

lib$Idemocracia = recode(lib$Idemocracia, "1=1 ; 4=2 ; 2=3 ; 3=4 ; 5=NA", as.factor = T)
levels(lib$Idemocracia) = c("Autoritario" , "Hibrido" , "Endeble" , "Democracia")
lib$Idemocracia = ordered(lib$Idemocracia)
table(lib$Idemocracia)
str(lib$Idemocracia)
```


Preparamos la data para hacer el análisis de cluster
```{r}
row.names(lib) = lib$Pais
lib = lib[,-1]

lib = na.omit(lib)
```

2. Calculamos las distanias
```{r}
dist = daisy(lib[,c(2:4)], metric="gower")
dist

```

3. Cluster particionante (no jerarquico)
```{r}
particionante = pam(dist, 3, cluster.only = T)

lib$Cparticionante = particionante
```

4. Cluster aglomerativo (jerarquico)
```{r}
res.agnes <- hcut(dist, k = 3 , hc_func='agnes',hc_method = "ward.D")
lib$Caglomerativo = res.agnes$cluster
```

5. Cluster divisivo (jerarquico)
```{r}
res.diana <- hcut(dist, k = 3 , hc_func='diana')
lib$Cdivisivo = res.diana$cluster
```

6. Comparamos los grupos crados en función de la clasificación original
```{r}
table(lib$Lmundial , lib$Cparticionante ,dnn = c('WEF','particionante'))
table(lib$Lmundial , lib$Caglomerativo ,dnn = c('WEF','aglomerativo'))
table(lib$Lmundial , lib$Cdivisivo ,dnn = c('WEF','divisivo'))

```

7. Visualizamos los dendogramas de cada una de nuestras agrupaciones
```{r}
fviz_cluster(object = list(data=dist, cluster = lib$Cparticionante),
             geom = c("point", "text"), 
             ellipse = FALSE, labelsize = 8,
             repel = T)

fviz_dend(res.agnes, cex = 0.7, horiz = T)

fviz_dend(res.diana, cex = 0.7, horiz = T)
```

