---
title: "R Notebook"
output: html_notebook
---

Pre procesamiento de Datos

En esta sesión veremos diversos casos de pre procesamiento o ‘limpieza’ de datos; en general, conoceremos diversos comandos que nos ayuden en múltiples situaciones. En particular, visitaremos la web de la CIA que tiene casos interesantes.

Veamos en particular los datos sobre nivel de urbanización en cada país:

```{r}
library(htmltab) 

linkCIA_urb = "https://www.cia.gov/library/publications/resources/the-world-factbook/fields/349.html"
linkPath_urb='//*[@id="fieldListing"]'

urban = htmltab(doc = linkCIA_urb, 
                which =linkPath_urb)
```


## No encoding supplied: defaulting to UTF-8.
Tenemos los datos, pero no están bien:

1. Uso de expresiones regulares
Instale y use la librería stringr:

library(stringr)
Veamos diferentes casos:

POSITIVOS
```{r}
# me trae cada numero
str_extract_all(string = '25.3%,0% y 23.5% 13 34 hola',pattern="\\d")
# me trae numeros adyacentes:
str_extract_all('25.3%,0% y 23.5% 13 34 hola',
                "\\d+") # + es al menos 1 / * es 0 o más
# numero entero, seguido opcionalmente de punto, mas numero de una o mas cifras.
str_extract_all('25.3%,0% y 23.5% 13 34 hola',
                "\\d+\\.*\\d*")
# numero entero, seguido opcionalmente de punto, mas numero de una o mas cifras, seguido de %.
str_extract_all('25.3%,0% y 23.5% 13 34 hola',
                "\\d+\\.*\\d*\\%")
# porcentaje sin el simbolo

#  que antes de (?=\\%) haya (\\d+\\.*\\d*)
#  pero solo trae (\\d+\\.*\\d*)
    
str_extract_all('25.3%,0% y 23.5% 13 34 hola',
                "(\\d+\\.*\\d*)(?=\\%)")
```

NEGATIVOS
```{r}
#Y si hubiera negativos?

# porcentaje sin el simbolo
    
str_extract_all('25.3%,0% y -23.5% 13 34 hola',
                "(\\d+\\.*\\d*)(?=\\%)")
# porcentaje sin el simbolo pero con signo negativo, si hubiese
    
str_extract_all('25.3%,0% y -23.5% 13 34 hola',
                "(\\-*\\d+\\.*\\d*)(?=\\%)")
```

DATOS POR COLUMNA
```{r}
#Sabiendo estas opciones, un detalle más sobre lo que tenemos:

# con [[1]] recien accedemos al elemento:
str_extract_all('25.3%, 0%y 23%',
                "(\\-*\\d+\\.*\\d*)(?=\\%)")[[1]]
# primer valor es
str_extract_all('25%, 0% y 23.5%',
                "(\\-*\\d+\\.*\\d*)(?=\\%)")[[1]][1]
# segundo valor es
str_extract_all('25%, 0% y 23.5%',
                "(\\-*\\d+\\.*\\d*)(?=\\%)")[[1]][2]
# tercer valor es
str_extract_all('25%, 0% y 23.5%', 
                "(\\-*\\d+\\.*\\d*)(?=\\%)")[[1]][3]
```


Apliquemoslo a la columna:

```{r}
str_extract_all(urban$Urbanization,
                "(\\-*\\d+\\.*\\d*)(?=\\%)") #tener el porcentaje sin simbolo

#La estructura obtenida no facilitaria el trabajo de producir dos columnas. El usar simplify lo hace mas facil:

str_extract_all(urban$Urbanization,
                "(\\-*\\d+\\.*\\d*)(?=\\%)",
                simplify = T)
```


Esa matriz anterior me permite acceder a cada columna:

```{r}
PATRON="(\\-*\\d+\\.*\\d*)(?=\\%)"
COLSUCIA=urban$Urbanization

# UNA COLUMNA
urban$pop_urb=str_extract_all(string = COLSUCIA,
                              pattern= PATRON,
                              simplify = T)[,1]

# OTRA COLUMNA
urban$rate_urb=str_extract_all(string = COLSUCIA,
                               pattern=PATRON,
                               simplify = T)[,2]


head(urban[,-2]) # sin mostrar la columna 'sucia'
```



2. Uso de particiones
Voy a ver como usar otra estrategia para obtener lo mismo que antes, pero voy a usar particiones:

```{r}
# recuerda:
test=urban[1,2]
test
```



Aqui busco un texto que me permita dividir esa cadena de texto:


```{r}
str_split(string = test,
          pattern = 'rate of urbanization:')

#Veo que me queda a cada lado el valor que quiero, pero aun “sucio”. Que importa, creo las dos columnas:

urban$pop_urb2=str_split(string = urban$Urbanization,
                         pattern = 'rate of urbanization:',
                         simplify = T)[,1]

urban$rate_urb2=str_split(string = urban$Urbanization,
                          pattern = 'rate of urbanization:',
                          simplify = T)[,2]
#Ahora limpio la primera columna.

#Si una celda es asi:

urban$pop_urb2[1]

#Puedo tener mejor texto si la divido y me quedo con el primer elemento:

urban$pop_urb2=str_split(urban$pop_urb2,
                         '% of total',
                         simplify = T)[,1] #borro "simplify="?
#ahora:
urban$pop_urb2[1]


###Uso otro simbolo divisor y me quedo con la parte 2:

urban$pop_urb2=str_split(urban$pop_urb2,
                         ':',
                         simplify = T)[,2]
```

Luego tengo

```{r}

urban$pop_urb2
 #Si sigo la misma estrategia para la otra columna:

urban$rate_urb2[1]
#veo que puede ser trivial:

urban$rate_urb2=str_split(urban$rate_urb2,pattern = '%',simplify = T)[,1]

##Veamos:

head(urban[,-2])
```


3. Parsers
Los interpretes pueden facilitar en algo, cuando se trate de un único número en la columna:
```{r}
library(readr)

parse_number(x = "$139,100 32")


parse_number(urban$Urbanization)
```


Pero sólo recupera el primer valor. Confirmando:

En ese sentido, podemos usarlo combinado con la estrategia separadora:
```{r}

library(magrittr) # para %>%

str_split(string = urban$Urbanization,
          pattern = 'rate of urbanization:',
          simplify = T)[,1]%>%parse_number()
str_split(string = urban$Urbanization,
          pattern = 'rate of urbanization:',
          simplify = T)[,2]%>%parse_number()
```

4. Otras funciones
También es importante la función gsub, que busca un character y lo reemplaza:

```{r}

porcentajes=c('13%','33%','55%')
gsub('%',"",porcentajes) # lo reemplaza por nada ''.
```

En el caso anterior:
```{r}
gsub(',|\\$',"","$139,100")
## [1] "139100"
```


Una vez que la data está limpia hay que verificar el tipo de datos con str():

str(urban)
Eliminemos las columnas repetidas y la original sucia usando NULL:

urban[,c(2,5,6)]=NULL
Y ahora sí llevemosla a número, usando lapplyque permite aplicar una funcion a varias columnas:
```{r}
urban[,-1]=lapply(urban[,-1], as.numeric)
urban[!complete.cases(urban),]
```


Cuando se convierte texto a número, muchas veces se transforma un valor de celda a perdido (NA), verifiquemos donde hay filas incompletas con el comando complete.cases():


Si vemos la tabla original en la web, no había valor en esa celda, por lo que es correcto.

Otra función importante es trimws(), que elimina espacios en blanco antes y despues de texto (nota el regex que incluí:
```{r}
textos=c(' abc','pqr ', ' xyz ')
trimws(textos,whitespace = "[\\h\\v]")
```


Es recomendable hacer eso con la columna de texto:
```{r}
urban$Country=trimws(urban$Country,whitespace = "[\\h\\v]")

str(urban)

```

