---
title: "Sesión 6"
output: html_notebook
---

##CLUSTER 3.0


```{r}
library(stringr)
library(magrittr)
library(htmltab)
library(factoextra)
library(cluster)
library(ggrepel)
library(dbscan)
library(fpc)
library(ggplot2)
library(DescTools)
library(plyr) # para funcion "each"
library(knitr) #para generar tablas html
library(kableExtra) #para generar tablas html
library(car)
library(rio)
```


Tenemos una base de datos de Regiones
```{r}
regiones <- import("https://github.com/DataPolitica/salidas/raw/master/Data/regiones.xlsx")

row.names(regiones) = regiones$region
regiones$region= NULL

## como cambiar a numerica

regiones[,3:5] = lapply(regiones[,3:5], as.numeric) ## como cambiar numerica  
```

NO HACER - EXPERIMENTO PARA CAMBIAR COLUMNAS
```{r}
regiones[,5:6] = gsub(",",".", regiones[,6:7])
```


## Pregunta de investigación
¿Cuantos clusters debo formar según la cobertura de servicios básicos?

```{r}
#Primero calculmos las distancias
dist = daisy(regiones[,3:5], metric="gower", stand = T) #columnas de servicios básicos #estandarización son solo númericas, no es necesario hacaer scale para esta

#Técnica particionante
fviz_nbclust(regiones[,3:5], pam,diss=g.dist,method = "gap_stat",k.max = 10,verbose = F)

#Técnica jerárquica
fviz_nbclust(regiones[,3:5], hcut,diss=g.dist,method = "gap_stat",k.max = 10,verbose = F)
```

Vamos a crear los clusters según lo sugerido 
```{r}
res.pam = pam(dist,3,cluster.only = F)
res.agnes = hcut(dist, k = 3,hc_func='agnes',hc_method = "ward.D") #metodo de ward. el que decides para aglomerar
res.diana = hcut(dist, k = 3,hc_func='diana')

# Si los dos grupos te tiran distintos, ¿por cual te debes inclinar?
fviz_silhouette(res.pam)
fviz_silhouette(res.agnes)
fviz_silhouette(res.diana)
```
Las siluetas muestran que es preferible usar el método divisivo (Particionante)

De igual forma es importante saber cuáles son los casos que no son agrupados en las técnicas no-jerárquica y aglomerativa


```{r}
#Para eso debemos de crear un data.frame
#PAM
poorPAM=data.frame(res.pam$silinfo$widths)
poorPAM$Id=row.names(poorPAM)
poorPAMcases=poorPAM[poorPAM$sil_width<0,'Id'] ##JUNION Y APURIMAC
poorPAMcases
length(poorPAMcases)

#AGNES
poorAGNES=data.frame(res.agnes$silinfo$widths)
poorAGNES$Id=row.names(poorAGNES)
poorAGNEScases=poorAGNES[poorAGNES$sil_width<0,'Id'] ##Madre de Dios y Ancash, "solo saca el ID de los objetos neativos"
length(poorAGNEScases) #cuantos casos hay

#DIANA 

poorDIANA=data.frame(res.diana$silinfo$widths)
poorDIANA$Id=row.names(poorDIANA)
poorDIANAcases =poorDIANA[poorDIANA$sil_width<0,'Id']
poorDIANAcases ## Madre de dios
length(poorDIANAcases)


```
##PROBEMOS CON LA ESTRATEGIA BASADA EN DENSIDAD
```{r}
  proyeccion = cmdscale(dist, k=2,add = T) #k es el número de dimensiones; dist escalas ya medidas
  regiones$dim1 <- proyeccion$points[,1]
  regiones$dim2 <- proyeccion$points[,2]

```

Grafiquemos la distribución de nuestros casos
```{r}
ggplot(regiones,aes(x=dim1, y=dim2, label=row.names(regiones))) + 
  geom_text(size=3)
```

Veamos cómo se ordenan los cluster que creamos previamente bajo la técnica de densidad
```{r}
#Creamos primero las columnas 

regiones$pam=as.factor(res.pam$clustering) #clustering con el pam
regiones$agnes=as.factor(res.agnes$cluster)
regiones$diana=as.factor(res.diana$cluster)

min(regiones[,c('dim1','dim2')]); max(regiones[,c('dim1','dim2')])

##valor minimo -0.48 ; máx: 0.51

#GRAFICAS PARA PAM, AGNES Y DIANA

limites=c(-0.5,0.6)

base= ggplot(regiones,aes(x=dim1, y=dim2)) + ylim(limites) + xlim(limites) + coord_fixed()

base + geom_point(size=2, aes(color=pam))  + labs(title = "PAM") 
base + geom_point(size=2, aes(color=agnes)) + labs(title = "AGNES")
base + geom_point(size=2, aes(color=diana)) + labs(title = "DIANA")
```

Como interpretar:
- 



##CALCULAMOS LOS CLUSTERS POR EL MÉTODO DE DENSIDAD
## calcular nuevas distancias para calcular los clusters por el metodo de densidad

```{r}
#Calculando nuevas distancias
g.dist.cmd = daisy(regiones[,c('dim1','dim2')], metric = 'euclidean')

kNNdistplot(g.dist.cmd, k=3) #k cantidad de variables que estoy utilizando
abline(h=0.065, lty=2) #h como el exilon

```

```{r}
#Calculamos los cluster de densidad
db.cmd = dbscan(g.dist.cmd, eps=0.065, MinPts=3, method = 'dist')
db.cmd

#Pongamos esos valores en otra columna:
regiones$dbCMD=as.factor(db.cmd$cluster)
```

Graficamos
```{r}
base= ggplot(regiones,aes(x=dim1, y=dim2)) + ylim(limites) + xlim(limites) + coord_fixed()
dbplot= base + geom_point(aes(color=dbCMD)) 
dbplot
```

Finalmente
```{r}
#graficando con texto de los casos
dbplot + geom_text_repel(size=2,aes(label=row.names(regiones)))

#SOLO LOS ATIPICOS

LABEL=ifelse(regiones$dbCMD==0,row.names(regiones),"")
dbplot + geom_text_repel(aes(label=LABEL),
                         size=2, 
                         direction = "y", ylim = 0.45,
                         angle=45,
                         segment.colour = "grey")
```

